【裁判字號】    91,訴,2617
【裁判日期】    920310
【裁判案由】    強盜
【裁判全文】
臺灣板橋地方法院刑事判決                        九十一年度訴字第二六一七號
    公  訴  人  臺灣板橋地方法院檢察署檢察官
    被      告  乙○○
    指定辯護人  本院公設辯護人彭宏東
右列被告因強盜案件，經檢察官提起公訴（九十一年度偵字第二二七七０號），本院
判決如左：
    主  文
乙○○意圖為自己不法之所有，以恐嚇使人將本人之物交付，累犯，處有期徒刑壹年
。
    事  實
一、乙○○前曾有傷害、竊盜及違反麻醉藥品管理條例等前科，其中於民國八十六年
    間，因違反麻醉藥品管理條例之案件，經本院以八十六年度易字第六四六九號判
    決判處有期徒刑四月確定，而於八十七年一月十六日易科罰金執行完畢，詎仍不
    知悔改，於九十一年九月二十三日凌晨一時許，在台北縣林口鄉○○路林口高中
    對面，見甲○○駕駛車號八Ｋ－六四○一號自用小客車停於路旁休息，竟意圖為
    自己不法之所有，虛意詢問甲○○是否要偷竊，俟甲○○打開車窗，隨即伸手進
    入車內打開車門進入車內，並以手按住甲○○胸口，恐嚇甲○○交付三、四千元
    供其繳付房租，甲○○因心中恐懼不敢抗拒，任由乙○○取走甲○○所有置於車
    內之皮包一只（內有新台幣四千餘元、身分證、機車駕照、行照、汽車駕照、學
    生證、健保卡及富邦銀行信用卡各一件等證件）、手機一支（三星牌、序號：0
    00000000000000），復將汽車鑰匙拔取，得手後將汽車鑰匙丟棄
    於車旁，騎乘車號ＧＩＡ－一二二號重型機車逃逸，甲○○隨即追出車外，以手
    抓住乙○○所騎乘機車之後座，惟仍為乙○○所逃脫。嗣乙○○將上開手機贈予
    不知情之何秋明使用撥打，經警循線於同年十二月十一日十五時四十五分許在台
    北縣五股鄉○○路二十三號二樓查獲。
二、案經甲○○訴由台北縣政府警察局移送臺灣板橋地方法院檢察署檢察官偵查起訴
    。
    理  由
一、訊據被告乙○○業已坦承恐嚇被害人甲○○交付財物，並將被害人所有之手機、
    皮夾等財物取走等情不諱，經核與被害人甲○○指述之情節大致相符，並有前開
    被害人甲○○之手機扣案、雙向通聯資料查詢表等附卷可參，事證已甚明灼，被
    告犯行應堪認定。
二、核被告意圖為自己不法之所有，以恐嚇使被害人將本人之財物交付，所為係犯刑
    法第三百四十六條第一項之罪。公訴人雖以被告前開所為之犯行，應論以刑法第
    三百二十八條第一項之強盜罪等情，惟刑法上之強盜罪，係以意圖為自己或第三
    人不法所有，以強暴、脅迫、藥劑、催眠術或他法致使不能抗拒而取他人之物或
    使其交付為構成要件。所謂「致使不能抗拒」，係指行為人所施用之強暴、脅迫
    等非法方法，在「客觀上」足使被害人喪失意思自由，並達於不能抗拒之程度者
    而言；倘未達於此程度，因被害人「主觀上」之畏懼，不敢出而抵抗，任其取得
    財物者，除合於恐嚇取財罪之要件，應論以該罪名外，要難以強盜罪相繩（最高
    法院八十九年度台上字第三七八三號判決可資參照）。經查，被害人甲○○於警
    訊時固指稱被告持水果刀一把長約二十公分強盜伊財物云云，惟於檢察官偵查中
    則改稱：「：：因我一直跟他（指被告）在反抗，沒看清楚他拿何東西抵住我，
    我沒看見有刀面亮光，但知道是尖物：：」等語（詳偵卷第四十八頁），其後於
    本院審理中，經本院訊以當時是否確定被告手上有拿東西，則更改稱：「不確定
    ，因為太暗了看不清楚」等語，則被害人對於被告於行為時是否攜帶水果刀或其
    他尖物抵住其胸口，其前後指訴並不一致，且亦無任何水果刀或其他尖物扣案可
    證，是被告於偵審中一再堅稱並未持水果刀或其他尖物抵住被害人胸口等語，即
    值採信；又被告供稱伊當時係恐嚇被害人拿幾千元供伊繳付房租，並以被害人是
    否要竊盜為由，要求被害人出示皮夾及證件等情，而被害人於偵查中復自承「：
    ：因我一直跟他（指被告）在反抗，沒看清楚他拿何東西抵住我：：」等語，被
    害人當時既仍得對被告為反抗作為，顯見，被害人於被告為行為當時，雖心中感
    到恐懼，但仍非達於喪失意思自由及不能抗拒之程度，此另參以被告在恐嚇取得
    財物後，被害人隨即追出車外，並以手拉住被告機車後座等情，益見，被害人於
    被告行為時，應尚未達於不能抗拒之程度，是被告之前開行為，應僅論以恐嚇取
    財之罪，公訴人認被告之行為應論以強盜罪，尚有未洽，惟與起訴之基本社會事
    實同一，爰依法變更起訴法條。又被告於八十六年間，因違反麻醉藥品管理條例
    之案件，經本院以八十六年度易字第六四六九號判決判處有期徒刑四月確定，而
    於八十七年一月十六日易科罰金執行完畢，有台灣高等法院檢察署刑案紀錄簡覆
    表在卷可稽，其於有期徒刑執行完畢，五年以內再犯本件有期徒刑以上之罪，為
    累犯，依刑法第四十七條規定加重其刑。爰審酌被告之前科素行、因失業無法繳
    付房租而為本件犯行之犯罪動機、目的、手段、所生危害、所得利益、犯罪後態
    度尚稱良好等一切情狀，量處如主文所示之刑，以資懲儆。
據上論斷，應依刑事訴訟法第二百九十九條第一項前段、第三百條，刑法第三百四十
六條第一項、第四十七條，罰金罰鍰提高標準條例第一條前段，判決如主文。
本案經檢察官黃明絹到庭執行職務。
中      華      民      國      九十二      年      三      月    十    日
                              臺灣板橋地方法院刑事第二庭
                                      法  官  林 春 長
右正本證明與原本無異
如不服本判決應於送達後十日內向本院提出上訴狀
                                      書記官  黃 炎 煌
中      華      民      國      九十二      年      三      月    十    日
附錄本案論罪科刑法條全文：
刑法第三百四十六條第一項：意圖為自己或第三人不法之所有，以恐嚇使人將本人之
                          財物交付者，處六月以上、五年以下有期徒刑，得併科
                          一千元以下罰金。


司法院資訊處製作；財團法人民間司法改革基金會備份。
